臺灣苗栗地方法院民事裁定　　　　　　　　　　　　　九十一年度簡上字第五一號
　　聲　請　人
　　即　上訴人　丁○○
　　訴訟代理人　廖凰玎律師
　　相　對　人
　　即被上訴人　財政部國有財產局
　　法定代理人　甲○○
　　相　對　人
　　即被上訴人　乙○○
　　　　　　　　丙○○
右當事人間確認通行權存在事件，聲請人對於中華民國九十三年四月二十六日本院九
十一年度簡上字第五一號判決，聲請補充判決，本院裁定如下：
    主      文
聲請駁回。
聲請程序費用由聲請人負擔。
    理      由
一、本件聲請意旨略以：聲請人即上訴人於本院九十一年度簡上字第五一號事件之上
    訴聲明包含二項：確認上訴人對被上訴人財政部國有財產局所管理坐落苗栗縣
    通霄鎮○○段二○一之一一地號如附圖所示甲案Ｂ部分面積三二平方公尺，及同
    段二○一之一二地號如附圖所示甲案Ｅ部分面積八平方公尺之土地有通行權存在
    。被上訴人乙○○、丙○○應將右開土地上之地上物除去，並不得有禁止或妨
    礙上訴人通行之行為。惟上開事件之判決主文則為：「確認上訴人對於被上訴
    人財政部國有財產局所管理坐落苗栗縣通霄鎮○○段二○一之一一地號土地如附
    圖所示乙案Ｂ部分面積二一平方公尺，及同段二○一之一二地號土地如附圖所示
    乙案Ｃ部分面積五八平方公尺，合計七九平方公尺之土地有通行權存在。被上
    訴人財政部國有財產局不得有禁止或妨礙上訴人通行之行為」。就上訴聲明第二
    項並未裁判，應係裁判脫漏。又上開事件判決主文並非上訴聲明之範疇，惟因
    上訴人已與財政部國有財產局就上開土地達成通行對價之協議，是此部份判決對
    財政部國有財產局並無不利。爰請求補充判決被上訴人乙○○、丙○○應將被上
    訴人財政部國有財產局所管理坐落苗栗縣通霄鎮○○段二○一之一一地號土地如
    附圖所示乙案Ｂ部分面積二一平方公尺，及同段二○一之一二地號土地如附圖所
    示乙案Ｃ部分面積五八平方公尺之地上物除去，並不得有禁止或妨礙上訴人通行
    之行為云云。
二、按訴訟標的之一部或訴訟費用有脫漏者，法院應依聲請以判決補充之。駁回補充
    判決之聲請，以裁定為之。民事訴訟法第二百三十三條第一項、第五項定有明文
    。本件聲請人於民國九十一年八月九日提起上訴時，除聲明原判決廢棄外，固另
    聲明：確認上訴人對被上訴人財政部國有財產局所管理坐落苗栗縣通霄鎮○○
    段二○一之一一地號如附圖所示編號Ａ部分面積三十九平方公尺，Ｂ部分面積四
    平方公尺，Ｃ部分面積十三平方公尺，及同段二○一之一二地號如附圖所示編號
    Ｅ部分面積三十一平方公尺，Ｆ部分面積二十五平方公尺，Ｈ部分面積五平方公
    尺，Ｉ部分面積二平方公尺之土地有通行權存在。被上訴人乙○○、丙○○應
    將右開土地如附圖所示編號Ａ、Ｂ、Ｃ、Ｅ、Ｆ、Ｈ、Ｉ部分土地上之地上物除
    去，並不得禁止或妨害上訴人之通行等語（見本院卷第五、六頁）。惟查經本院
    多次進行準備程序調查證據後，聲請人業於九十二年十一月十四日提出民事辯論
    意旨狀補正上訴聲明，除仍聲明原判決廢棄外，另聲明：確認上訴人對被上訴
    人財政部國有財產局所管理坐落苗栗縣通霄鎮○○段二○一之一一地號如附圖所
    示甲案Ｂ部分面積三二平方公尺，及同段二○一之一二地號如附圖所示甲案Ｅ部
    分面積八平方公尺之土地有通行權存在；被上訴人（指財政部國有財產局）不得
    禁止或妨礙上訴人通行。確認上訴人對被上訴人乙○○所有坐落苗栗縣通霄鎮
    ○○段二○一地號如附圖所示編號Ａ部分面積十一平方公尺之土地，有通行權存
    在；被上訴人（指乙○○）不得禁止或妨礙上訴人通行等語，有上訴人提出之民
    事辯論意旨狀在卷為憑（見本院卷第一八三、一八四頁），兩相核對，顯然上訴
    人原上訴之聲明業已變更，而被上訴人對於上開訴之變更並無異議，而為本案之
    言詞辯論，參照最高法院二十九年上字第三五九號判例意旨，即應視為同意變更
    。從而上訴人之上訴聲明，自應以變更後之上訴聲明為據。
三、次按民法第七百八十七條第二項既明文規定有通行權人應於通行必要之範圍內，
    擇其周圍地損害最少之處所及方法為之。是以周圍地損害最少之處所及方法應由
    法院依職權認定，不受當事人主張之拘束。查本件聲請人上訴聲明雖聲明：確
    認上訴人對被上訴人財政部國有財產局所管理坐落苗栗縣通霄鎮○○段二○一之
    一一地號如附圖所示甲案Ｂ部分面積三二平方公尺，及同段二○一之一二地號如
    附圖所示甲案Ｅ部分面積八平方公尺之土地有通行權存在；被上訴人（指財政部
    國有財產局）不得禁止或妨礙上訴人通行。確認上訴人對被上訴人乙○○所有
    坐落苗栗縣通霄鎮○○段二○一地號如附圖所示編號Ａ部分面積十一平方公尺之
    土地，有通行權存在；被上訴人（指乙○○）不得禁止或妨礙上訴人通行等語。
    惟經本院審認結果既認上開聲請人主張之通行範圍，並非周圍地損害最少之處所
    及方法，並依職權認定被上訴人財政部國有財產局所管理坐落苗栗縣通霄鎮○○
    段二○一之一一地號土地如附圖所示乙案Ｂ部分面積二一平方公尺，及同段二○
    一之一二地號土地如附圖所示乙案Ｃ部分面積五八平方公尺，合計七九平方公尺
    之土地，始為周圍地損害最少之處所及方法，上訴人對之有通行權存在，並依上
    訴人聲明判命上開土地之管理者即被上訴人財政部國有財產局就上開土地不得有
    禁止或妨礙上訴人通行之行為，則本件裁判並無脫漏之情形，聲請人所指容有誤
    會。是本件聲請人之聲請，為無理由，應予駁回。
四、至於聲請人於變更上訴聲明前所請求被上訴人乙○○、丙○○應將被上訴人財政
    部國有財產局所管理坐落苗栗縣通霄鎮○○段二○一之一一地號如附圖所示編號
    Ａ部分面積三十九平方公尺，Ｂ部分面積四平方公尺，Ｃ部分面積十三平方公尺
    ，及同段二○一之一二地號如附圖所示編號Ｅ部分面積三十一平方公尺，Ｆ部分
    面積二十五平方公尺，Ｈ部分面積五平方公尺，Ｉ部分面積二平方公尺土地上之
    地上物除去，並不得禁止或妨害上訴人通行之部分，既因訴之變更，原訴視為撤
    回，則本院就上開部分自無庸再為審究，上開部份未據本案為判決，尚非屬裁判
    之脫漏，併此敘明。
五、依民事訴訟法第九十五條、第七十八條，裁定如主文。
中　　　華　　　民　　　國　　九十三　　年　  　十二　　月　  二十八　　日
                                  民事庭審判長法　　　官  黃佩韻
                                              法      官  王萬金
                                              法      官  沈佳宜
正本係照原本作成。
如對本裁定抗告，須於裁定送達後十日內向本院提出抗告狀。
中　　　華　　　民　　　國　　九十三　　年　　  十二　　月　  二十八　　日
                                              法院書記官　張麗琴
